臺灣高雄地方法院交通事件裁定　　　　 96年度交聲字第265號
原處分機關　高雄市政府
法定代理人　陳菊
異　議　人
即受處分人　乙○○
上列異議人即受處分人因違反道路交通管理處罰條例案件，對於
高雄市政府民國96年3 月9 日所為之處分（原處分案號：高市府
交裁字第裁32-B00000000號），聲明異議，本院裁定如下：
    主  文
原處分撤銷。
乙○○不罰。
    理  由
一、聲明異議意旨略以：異議人乙○○於民國96年2 月13日下午
    3 時許，因清洗車牌號碼Y6-665號營業小客車，而將原本懸
    掛於右前座椅背之職業登記證副證取下，待清洗完畢後，忘
    記重新掛上。異議人因汽車強制責任保險到期，為辦理驗車
    及保險事宜，當日未營業，於同日下午4 時30分許，駕駛上
    開車輛前往驗車，隨後於下午5 時15分許，再前往監理所辦
    理第三人責任保險，約下午6 時許辦畢，乃駕車前往高雄市
    左營區○○○路接回2 歲之幼子後，預計前往高雄縣仁武鄉
    ○○村○○○路100 巷20弄17號，接太太甲○○回家，行經
    高雄市左營區○○○路、海功路口，被警員攔檢，發覺異議
    人未掛副證，經異議人向警員表明上情後，警員仍開單舉發
    ，故有不服，爰聲明異議等語。
二、按計程車應於儀錶板上右側與右前座椅背設置執業登記證插
    座，並於右前座椅背標示牌照號碼；未經核定之標識及裝置
    不得設置，道路交通安全規則第42條第2 項定有明文。次按
    計程車駕駛人應將執業登記證置於儀錶板上右側，執業登記
    證副證置於右前座椅背插座，復為計程車駕駛人執業登記管
    理辦法第13條第1 項所明定。又計程車駕駛人向警察機關辦
    理執業登記而領取之執業登記證，未依規定安置車內指定之
    插座或以他物遮蔽者，處新臺幣1,500 元罰鍰，道路交通管
    理處罰條例第36條第5 項固明文規定之。惟觀之道路交通管
    理處罰條例第36條第5 項規定之立法目的，無非係要求營業
    用小客車駕駛人，確實將其領得之執業登記證依規定放置，
    除可讓乘客明確知悉其是否合法之計程車駕駛及知悉駕駛人
    之姓名外，更可讓車外民眾及執行稽查任務之員警在車外可
    辨識該部計程車上之駕駛人是否為一有合法資格之計程車駕
    駛，而便於稽查。是計程車駕駛人於其執業過程中（不僅包
    括車上有乘客之時，尚應包括空車在市區道路上繞行待客之
    時間）自應確實依該條項規定妥適安置其執業登記證及副證
    ；反之，若計程車駕駛人駕駛計程車，僅係將計程車充作個
    人代步工具，而非用於營業載客，縱使未將副證安置於車內
    指定之插座，參諸上開立法意旨，亦難以道路交通管理處罰
    條例第36條第5 項規定相繩。
三、經查：
  (一)本件異議人於96年2 月13日晚間7 時30分許，駕駛車牌號碼
    Y6-665號營業小客車，在高雄市左營區○○○路、海功路口
    ，經高雄市政府警察局警員吳邦藩，以異議人之計程車執業
    登記證副證未依規定安置車內指定之插座，違反道路交通管
    理處罰條例第36條第5 項規定，採證掣單舉發，並由原處分
    機關依道路交通管理處罰條例第36條第5 項規定，裁處罰鍰
    新臺幣1,500 元等情，為異議人所不爭執，並經舉發警員吳
    邦藩於本院訊問時證述綦詳（見本院卷第41頁至第42頁），
    復有高雄市政府警察局96年2 月13日舉發違反道路交通管理
    事件通知單、高雄市政府96年3 月9 日高市府交裁字第裁32
    -B00000000號違反道路交通管理事件裁決書附卷可稽（見本
    院卷第6頁、第9頁）。是此部分之事實，應堪認定。
  (二)異議人於96年2 月13日，駕駛上開計程車前往經濟部標準檢
    驗局高雄分局位在高雄市○○區○○路42巷3 號驗表場，檢
    驗計程車里程表，及前往台灣產物保險股份有限公司高雄分
    公司設於高雄監理所之辦事處，辦理強制保險之事實，業據
    異議人自陳在卷，並有汽車檢驗卡、經濟部標準檢驗局高雄
    分局自行收納款項收據、汽車保險卡、強制汽車責任保險投
    保證明等件在卷可證（見本院卷第16頁至第18頁、第57頁）
    ；復參以證人即舉發警員吳邦籓於本院調查時證稱：異議人
    撥打電話至警局詢問，並前來取回保險卡等語（見本院卷第
    43頁），是異議人辯稱：舉發當日前往驗車、投保等語，尚
    非無據。
  (三)員警吳邦籓於上開時、地攔停異議人上開計程車時，除異議
    人之幼子陳福斌（93年8 月9 日生）坐在後座外，車上並無
    其他乘客之事實，業據異議人陳述在卷；核與證人即舉發員
    警吳邦籓於本院調查中證稱：當時異議人駕駛計程車沿左營
    大路由南往北方向行駛，行經海功路左轉，在左營大路、海
    功路西北角攔停異議人，異議人表示車內小孩哭鬧，要吃東
    西，伊看見後座有一年約2 歲之小孩等語（見本院卷第41
    頁）相符；復有全戶基本資料2 份可參（見本院卷第65頁、
    第66頁）。參以該小孩年僅2 歲餘，缺乏自保之能力，亟須
    父母多方小心照料，異議人為具有通常智識能力之成年人，
    應瞭解幼兒不適宜長時間坐在行使中之車輛，如一面將幼兒
    安置車內照顧，一面攬客營業，除危及幼兒安全外，亦非妥
    適之舉。是異議人陳稱：舉發當時並無營業之事實，尚非不
    可採信。
  (四)異議人之配偶甲○○於96年元宵節（即國曆96年3 月4 日）
    以前，在高雄縣仁武鄉○○村○○○路100 巷20弄17號，從
    事食品加工之臨時作業員，每日早上9 時上班，直到工作結
    束才下班，如甲○○未騎機車上班，會由異議人開計程車接
    送上下班，異議人偶爾會開車載小孩到公司交給甲○○照顧
    ，通常都是異議人開計程車接甲○○下班，異議人都是開大
    夜班的車等語（見本院卷第50頁至第52頁）；核與證人甲○
    ○於本院調查時證稱：96年2 月間在雄縣仁武鄉八卦寮上班
    ，每日上午9 時上班，晚上6 、7 點左右下班，上班時間由
    異議人不開車，負責照顧小孩，異議人未曾載小孩外出營業
    ，異議人營業時間，通常是晚上12點以後，至早上5 、6 點
    或7 、8 點等語（見本院卷第54頁）大致相符。足見舉發當
    時，並非異議人通常之營業時間，且上開計程車亦兼作異議
    人私人交通工具，接送甲○○上下班甚明。是異議人辯稱：
    舉發當日係駕車先至左營大路接小孩後，再前往仁武鄉接甲
    ○○下班等語，尚非不可採信。
  (五)綜上所述，異議人之異議理由非無可採，是以原處分機關於
    96年3 月9 日所為之高市府交裁字第裁32-B00000000號裁決
    處分，於法尚有未合。從而，本件異議為有理由，原處分應
    予撤銷，另諭知異議人不罰。
四、據上論斷，應依道路交通案件處理辦法第20條，裁定如主文
中　　華　　民　　國　　96　　年　　10　  月　  31  　日
　　　　　　　　　交通法庭法  官  方錦源
以上正本證明與原本無異。
如不服本裁定，應於送達後5 日內，向本院提出抗告狀。
                          書記官  鄧思辰
中　　華　　民　　國　　96　　年　　10　  月　　31　　日
